【裁判字號】    91,訴,1779
【裁判日期】    920123
【裁判案由】    偽造貨幣等
【裁判全文】
臺灣板橋地方法院刑事判決                        九十一年度訴字第一七七九號
    公  訴  人  臺灣板橋地方法院檢察署檢察官
    被      告  戊○○  男  四.
    指定辯護人  甲○公設辯護人
右列被告因偽造有價證券案件，經檢察官提起公訴（九十一年度偵字第七八七七號）
，甲○判決如左：
    主  文
戊○○連續行使偽造之通用貨幣，累犯，處有期徒刑參年貳月。
扣案之偽造新臺幣伍百元鈔票柒張（其中編號均為ＡＫ九九六七八一ＸＨ號陸張，及
編號為ＡＬ六六五五七二ＸＧ壹張）及扣案吉時樂彩券陸拾貳張均沒收。
    事  實
一、戊○○前於民國八十七年間，因竊盜案件，經臺灣高等法院八十七年度上易第六
    ０六五號判決有期徒刑四月確定，甫於八十八年十月二十日執行完畢，猶不知悔
    改，明知其所持有之新臺幣（下同）五百元紙幣七張係屬偽造，竟基於行使偽造
    通用貨幣之概括犯意，先於九十一年四月二十三日二十二時三十分，在臺北縣板
    橋市○○○路二十九巷口，持二紙（起訴書誤載為四紙）伍佰元偽鈔向丁○○購
    買由臺北商業銀行發行之吉時樂彩券，丁○○不知有詐而交付吉時樂彩券及找付
    的壹佰元真鈔，得手後，又承前犯意於翌日（二十四日）凌晨零時十五分許（起
    訴書誤載為一時許），在臺北縣板橋市○○○路十五號前，持四紙（起訴書誤載
    為二紙）偽鈔伍佰元券向丙○○購買上開彩券，於同日一時許為警當場查獲，並
    扣得吉時樂彩券六十二張及偽造之新臺幣伍百元鈔票七張（編號同為ＡＫ九九六
    七八一ＸＨ號共有六張，及編號為ＡＬ六六五五七二ＸＧ號一張）。
二、案經臺北縣政府警察局板橋分局報請臺灣板橋地方法院檢察署檢察官偵查起訴。
    理  由
一、訊據被告戊○○矢口否認有右揭犯行，辯稱：上開鈔票係其於九十一年四月二十
    二日十六時許，在臺北縣板橋市○○○街一二四巷六十五之七號旁鐵皮屋，自一
    綽號「阿雄」之姓名不詳男子收受，持以購買彩券時並不知是偽鈔云云。
二、經查：被告戊○○向被害人丁○○購買彩券時，先後二次持二紙偽鈔伍佰元券購
    買彩券，並找得佰元真鈔數張；其向被害人丙○○購買彩券時，亦以相同手法，
    分三次持四紙偽鈔伍佰元券購買彩券，同時找得佰元真鈔數張，業經被告自承，
    且被害人丁○○於警詢及偵查中及丙○○於警詢中亦均指述綦詳。又被害人丁○○於甲○審理時進一步證述稱：「（問：當時如何察覺被告拿的是偽鈔？）當時
    被告在我的面前拿錢給我，第一次從口袋拿出五百元給我買兩張，他買的那兩張
    都中獎，我找了三百元給被告，被告把錢放在口袋，後來被告離開一陣子；後來
    被告又拿五百元回來向我買了兩張彩券，他又中獎了兩張，被告還是把我拿給他
    的中獎獎金三百元拿走；第三次被告又回來還是和之前一樣的方式拿五百元向我
    買兩張；第四次被告又拿五百元要向我買彩券，我心中覺得怪怪的，但是我又不
    敢不賣給他，當時我檢查他的鈔票，被告也嚇了一跳，這一次被告不敢在當場刮
    ；之後警察有來問指著正在另一家彩券的被告，是否有把彩券賣給那個人，我說
    有，警察就要我跟他一起到警察局作筆錄」等語。由上可知，被告向被害人丁○○購買彩券時均係持偽鈔伍佰元，而被害人丁○○已找給被告的三張壹佰元紙幣
    ，被告於購買二張彩券時，何以未持前已找得之壹佰元紙幣真鈔購買，而仍持伍
    佰元幣值之偽鈔以購買，此非無可疑。又被告前三次向被害人丁○○購得彩券後
    均即當場刮彩券，然當被害人丁○○檢視被告第四次所交付之紙鈔時，被告即不
    再在當場刮彩券，足徵被告對被害人丁○○檢視之舉感到心虛。雖被告聞及被害
    人丁○○所證述之上情後即辯稱：伊並沒有注意到被害人丁○○有無檢查鈔票，
    而伊最後一次的確沒有在當場刮彩券，係因還趕著要去修理收音機云云，（詳參
    甲○九十一年十一月二十八日訊問筆錄），然被告於甲○九十一年十月三十一日
    訊問時係供稱：「我本來是要去修理音響，因為時間太晚他們已經打烊了，所以
    我才會臨時起意想要去買彩券」等語（詳參該次訊問筆錄），則被告既於向被害
    人丁○○購買彩券前，即知悉修理音響電器行已打烊，焉會於最後一次向被害人
    丁○○購買彩券後，仍趕著要去修理音響？被告前後供述自相矛盾，況且被告最
    後一次向被害人丁○○購買彩券時間已為凌晨時分，衡情修理音響的電器行應已
    打烊休息，是被告上開所辯，不足採信為真實。再佐以被告自被害人丁○○販賣
    彩券處離去後，即又另至相隔不遠處的被害人丙○○販賣彩券攤位處，且又持伍
    佰元偽鈔向被害人丙○○購買彩券，則被告既仍打算購買彩券，何以不繼續在被
    害人丁○○攤位購買，而旋即轉往他處購買彩券，被告是否恐被害人丁○○發現
    其所持紙鈔乃偽鈔而急於離去，自屬可議。再者，被告於警訊時係供稱扣案七張
    偽鈔係綽號「阿雄」男子於九十一年四月二十二日下午十六時四十分許，為清償
    積欠伊賭資而交付等語，然其於甲○訊問時則供稱：「（問：何時自「阿雄」處
    取得偽鈔？）是在買彩券的那一天晚上，大約在七、八點或是八、九點的時候，
    總共拿了七張五佰元給我」等語，是被告對其係於何時取得扣案偽鈔乙節前後供
    述不一致，被告此部分所述，實啟人疑竇。綜上足徵被告所辯悖異常情，顯係飾
    卸之詞，要無足採。雖被告之辯護人為被告辯護稱：若被告真有心行使偽鈔，何
    不一次購足身上所有之偽鈔三千五百元之彩券後，立即離去，事後若有中獎，再
    向其他不知情之券商換取真鈔，以降低被查獲之風險等語。然此實係關涉被告於
    行使偽鈔時，計劃行事是否周密問題，而是否一次購足三千五百元之彩券即係降
    低被查獲之風險，亦非屬當然，然此實與被告是否為明知為偽鈔而行使乙節無涉
    。又被告雖聲請傳喚證人乙○○以佐其說，然證人乙○○經甲○合法傳喚未到庭
    ，且證人乙○○之證述將有致自己受刑事訴追或處罰之虞，則縱其到庭陳述，是
    否能據實陳述，亦有疑義，甲○認並無傳喚調查之必要，附此敘明。此外，扣案
    之偽造紙幣七張，經送中央銀行發行局鑑定結果，該批偽鈔均以彩色噴墨方式仿
    印；無隱藏字及凹版印紋凸起效果；紙質與真鈔不同，水印以灰色墨在紙張背面
    仿製，安全線以噴墨方式在紙張背面仿造，另以黏貼箔膜方式（含面額數字）仿
    正面五段裸露部分，無折光變色效果；左下角面額數字，無折光變色反應，有該
    局九十一年十月十八日台央發字０九一００五七七六二號函覆存卷可稽。被告所
    收受之紙鈔與真鈔有上開多處不同點，且其中六張之編號均為ＡＫ九九六七八一
    ＸＨ號，此由肉眼即可辨識，被告辯稱不知扣案紙幣為偽鈔云云，無可採信。本
    件事證已臻明確，被告犯行堪以認定。
二、核被告所為，係犯刑法第一百九十六條第一項之行使偽造之通用紙幣罪。被告行
    使偽造之通用紙幣，其性質上含有詐欺之成分，已為行使偽造之通用紙幣之行為
    所吸收，應不另論以詐欺罪。公訴人認被告尚涉犯刑法第三百三十九條第一項詐
    欺取財罪嫌，尚有誤會，附此敘明。又被告先後多次行使偽造之通用紙幣，時間
    緊接，犯罪構成要件相同，顯係出於概括之犯意反覆為之，為連續犯，應依刑法
    第五十六條之規定論以一罪，並加重其刑。被告曾於八十七年間因竊盜案件，經
    臺灣高等法院判處有期徒刑四月確定，於八十八年十月二十日執行完畢，有臺灣
    高等法院檢察署刑案紀錄簡覆表在卷可稽，其於五年內再犯本件有期徒刑以上之
    罪，為累犯，應依法加重其刑。爰審酌被告素行、犯罪之動機、目的、手段及所
    造成危害、所得利益、犯罪後態度等一切情狀，量處如主文所示之刑，以資懲儆
    。又扣案之偽造新臺幣五百元紙幣七張（其中編號均為ＡＫ九九六七八一ＸＨ號
    陸張，及編號為ＡＬ六六五五七二ＸＧ號壹張），併依刑法第二百條宣告沒收，
    至於扣案之吉時樂彩券六十二張，係被告以偽鈔所詐得之物，為被告所有，依刑
    法第三十八條第一項第三款宣告沒收。
據上論斷，應依刑事訴訟法第二百九十九條第一項前段，刑法第五十六條、第一百九
十六條第一項、第二百條、第四十七條、第三十八條第一項第三款，罰金罰鍰提高標
準條例第一條前段，判決如主文。
本案經檢察官許景森到庭執行職務。
中      華      民      國      九十二      年      一    月    二十三  日
                              臺灣板橋地方法院刑事第六庭
                                      法  官  林淑婷
右正本證明與原本無異
如不服本判決應於送達後十日內向甲○提出上訴狀
                                      書記官  廖貞音
中      華      民      國      九十二      年      一    月    二十三  日
附錄本案論罪科刑法條全文：
中華民國刑法第一百九十六條
 (行使收集或交付偽造變造通貨、幣券罪)
行使偽造、變造之通用貨幣、紙幣、銀行券，或意圖供行使之用而收集或交付於人者
，處三年以上十年以下有期徒刑，得併科五千元以下罰金。
收受後方知為偽造、變造之通用貨幣、紙幣、銀行券而仍行使，或意圖供行使之用而
交付於人者，處五百元以下罰金。
第一項之未遂犯罰之。


司法院資訊處製作；財團法人民間司法改革基金會備份。
